【裁判字號】    98,裁,2012
【裁判日期】    980813
【裁判案由】    水利法
【裁判全文】
最  高  行  政  法  院  裁  定
                                      98年度裁字第2012號
上  訴  人  甲○○
被 上訴 人  經濟部
代  表  人  乙○○
上列當事人間水利法事件，上訴人對於中華民國98年4月2日臺北
高等行政法院97年度訴字第1378號判決，提起上訴，本院裁定如
下：
    主  文
上訴駁回。
上訴審訴訟費用由上訴人負擔。
    理  由
一、按對於高等行政法院判決之上訴，非以其違背法令為理由，
    不得為之，行政訴訟法第242條定有明文。依同法第243條第
    1項規定，判決不適用法規或適用不當者，為違背法令；而
    判決有同條第2項所列各款情形之一者，為當然違背法令。
    是當事人對於高等行政法院判決上訴，如依行政訴訟法第24
    3條第1項規定，以高等行政法院判決有不適用法規或適用不
    當為理由時，其上訴狀或理由書應有具體之指摘，並揭示該
    法規之條項或其內容；若係成文法以外之法則，應揭示該法
    則之旨趣，倘為司法院解釋或本院之判例，則應揭示該判解
    之字號或其內容。如以行政訴訟法第243條第2項所列各款情
    形為理由時，其上訴狀或理由書，應揭示合於該條項各款之
    事實。上訴狀或理由書如未依此項方法表明者，即難認為已
    對高等行政法院判決之違背法令有具體之指摘，其上訴自難
    認為合法。
二、本件上訴人對於臺北高等行政法院民國（下同）97年度訴字
    第1378號判決（下稱原判決）上訴，雖略以：原判決係以是
    否有土石外運至河川區域線外作為判斷上訴人是否有採取土
    石之依據，然綜觀被上訴人處罰上訴人之依據，並非以土石
    是否外運作為處罰之構成要件，原審以河川區域線作為是否
    違反水利法第78條之1第3款、第92條之2第7款規定之解釋，
    顯以法律所未規定之要件作為處罰上訴人之依據，被上訴人
    雖有土石不許運至河川區域線外之政策宣示，但其並未落實
    於法律規定，自不得以之作為處罰人民之依據；另上訴人按
    圖挖取土石，業經花蓮縣政府申請許可，上訴人縱有將部分
    土石移置河川區域線外，亦不會有「任意採取土石破壞河川
    原有河床形態及穩固、變更水流通路，進而影響跨河建造物
    或河防建造物之安全」之虞，是原審及被上訴人以河川區域
    線作為違反水利法第78條之1第3款、第92條之2第7款規定，
    顯然無據；又系爭工程事實上的開挖行為，均足以造成河川
    原有河床形態及穩固、變更水流通路，如依原判決之邏輯，
    則於工地內之開挖與堆置，將不會造成河川原有河床形態及
    穩固、變更水流通路，顯悖離一般經驗法則等語，為其論據
    。惟查，原判決已指出本件爭點為上訴人「是否確有『未經
    申請許可』即擅自『採取』土石外運『堆置』」之行為（原
    判決第10頁第21-23行），並其斟酌全辯論意旨及調查證據
    之結果，以上訴人自展信營造有限公司轉承攬「95年度花蓮
    縣玉水圳水質改善工程」，依其工程合約書約定，應將餘土
    置於河川區域內工區，然上訴人「未經申請許可」，即擅自
    將其自河川區域內所「採取」之土方外運至河川區域外之舊
    瑞岡砂石場「堆置」，已該當水利法第78條之1第3款、第92
    條之2第7款規定之處罰要件，因而駁回上訴人在原審之訴；
    核上訴狀所載內容，或係重述其在原審業經主張而為原判決
    摒棄不採之陳詞，或係就原審取捨證據、認定事實之職權行
    使事項，指摘其為不當，或係就原審所為論斷或駁斥其主張
    之理由，泛言原判決之判斷係屬無據或悖離一般經驗法則，
    而未具體表明原判決究竟有如何合於不適用法規或適用不當
    、或有行政訴訟法第243條第2項所列各款之情形，尚難認為
    已對原判決之如何違背法令有具體之指摘。依首揭規定及說
    明，應認其上訴為不合法，應予駁回。
三、據上論結，本件上訴為不合法。依行政訴訟法第249條第1項
    前段、第104條、民事訴訟法第95條、第78條，裁定如主文
    。
中    華    民    國    98    年    8     月    13    日
                    最高行政法院第四庭
                        審判長法官  劉  鑫  楨
                              法官  鄭  忠  仁
                              法官  黃  淑  玲
                              法官  劉  介  中
                              法官  曹  瑞  卿
以  上  正  本  證  明  與  原  本  無  異
中    華    民    國    98    年    8     月    13    日
                              書記官  吳  玫  瑩


司法院資訊處製作；財團法人民間司法改革基金會備份。
